臺灣臺中地方法院刑事判決　　　　　　　96年度訴字第1429號
公　訴　人　臺灣臺中地方法院檢察署檢察官
被　　　告　甲○○
上列被告因違反毒品危害防制條例案件，經檢察官提起公訴（96
年度毒偵字第879號），被告於準備程序中就被訴事實為有罪之
陳述，受命法官於聽取當事人之意見後，由本院合議庭裁定由受
命法官獨任以簡式審判程序判決如下：
    主    文
甲○○施用第一級毒品，累犯，處有期徒刑拾壹月，扣案之海洛
因殘渣袋壹包及摻有海洛因之香菸壹支，沒收銷燬之；又施用第
二級毒品，累犯，處有期徒刑柒月，扣案之吸食器壹組沒收。應
執行有期徒刑壹年肆月，扣案之海洛因殘渣袋壹包及摻有海洛因
之香菸壹支，沒收銷燬之，吸食器壹組沒收。
    犯罪事實
一、甲○○前因施用毒品案件，經依本院裁定送勒戒處所觀察、
    勒戒後，認無繼續施用毒品傾向，於民國八十八年十二月二
    十四日觀察、勒戒執行完畢釋放，甲○○於上開觀察、勒戒
    執行完畢釋放後五年內之九十二年十二月二十五日起至九十
    三年六月二十一日止，復多次施用第一級毒品海洛因及第二
    級毒品安非他命，經本院以九十三年度訴字第五四六號分別
    判處有期徒刑十月、六月，並定應執行有期徒刑一年二月，
    嗣經最高法院於九十四年一月六日判決駁回上訴確定，甫於
    九十五年四月二十九日縮刑期滿執行完畢。詎甲○○猶不知
    悔改及戒絕毒癮，復基於施用第一級毒品海洛因之犯意，於
    九十六年一月二十六日晚間十一時許，在臺中市○○○路○
    段一四七號十二樓之十二，以將海洛因摻入香菸後使用之方
    式，施用第一級毒品海洛因一次；並另基於施用第二級毒品
    甲基安非他命（起訴書誤載為安非他命，惟公訴蒞庭檢察官
    業已當庭更正為甲基安非他命）之犯意，於九十六年一月二
    十六日上午十時許，在上開處所，以將甲基安非他命放入玻
    璃球內燃燒出現煙霧再以鼻吸入體內之施用方式，施用第二
    級毒品甲基安非他命一次。嗣於九十六年一月二十七日凌晨
    二時三十分許，經警持搜索票於上址當場查獲，並扣得海洛
    因殘渣袋一包、摻有海洛因之香菸一支及甲○○所有供施用
    第二級毒品甲基安非他命所用之吸食器一組，因而查悉上情
    。
二、案經臺中縣警察局霧峰分局報告臺灣臺中地方法院檢察署檢
    察官偵查起訴。
    理    由
一、按毒品危害防制條例於九十二年七月九日修正公布，自九十
    三年一月九日施行，其中第二十條、第二十三條將施用毒品
    之刑事處遇程序，區分為「初犯」及「五年內再犯」、「五
    年後再犯」。依其立法理由之說明：「初犯」，經觀察、勒
    戒或強制戒治後，應為不起訴處分或不付審理之裁定；經觀
    察、勒戒或強制戒治執行完畢釋放後，「五年內再犯」者，
    因其再犯率甚高，原實施之觀察、勒戒及強制戒治既已無法
    收其實效，爰依法追訴或裁定交付審理。至於經觀察、勒戒
    或強制戒治執行完畢釋放後，「五年後再犯」者，前所實施
    之觀察、勒戒或強制戒治已足以遮斷其施用毒品之毒癮，為
    期自新及協助其斷除毒癮，仍適用「初犯」規定，先經觀察
    、勒戒或強制戒治之程序。從而依修正後之規定，僅限於「
    初犯」及「五年後再犯」二種情形，始應先經觀察、勒戒或
    強制戒治程序。倘被告於五年內已再犯，經依法追訴處罰，
    縱其第三次（或第三次以上）再度施用毒品之時間，在初犯
    經觀察、勒戒或強制戒治執行完畢釋放五年以後，已不合於
    「五年後再犯」之規定，且因已於「五年內再犯」，顯見其
    再犯率甚高，原實施觀察、勒戒或強制戒治，已無法收其實
    效，即應依該條例第十條處罰（最高法院九十五年度第七次
    刑事庭會議決議參照）。
二、上揭犯罪事實，業據被告甲○○於偵查中及本院審理時均坦
    承不諱，又被告為警逮捕時所採集尿液送驗，結果呈安非他
    命、甲基安非他命、嗎啡及可待因陽性反應，亦有中山醫學
    大學附設醫院檢驗科藥物檢測中心所出具之濫用藥物尿液檢
    驗報告一份在卷足憑。此外，並有海洛因殘渣袋一包、摻有
    海洛因之香菸一支及被告所有供施用第二級毒品甲基安非他
    命所用之吸食器一組扣案可資佐證，足見被告自白與事實相
    符，自堪採信。又被告前因施用毒品案件，經依本院裁定送
    勒戒處所觀察、勒戒後，認無繼續施用毒品傾向，於八十八
    年十二月二十四日觀察、勒戒執行完畢釋放，被告於上開觀
    察、勒戒執行完畢釋放後五年內之九十二年十二月二十五日
    起至九十三年六月二十一日止，復多次施用第一級毒品海洛
    因及第二級毒品安非他命，經本院以九十三年度訴字第五四
    六號分別判處有期徒刑十月、六月，並定應執行有期徒刑一
    年二月，嗣經最高法院於九十四年一月六日判決駁回上訴確
    定，亦有臺灣臺中地方法院檢察署刑案資料查註紀錄表、臺
    灣高等法院被告前案紀錄表各一份在卷可參，參照上開最高
    法院決議，被告原實施之觀察、勒戒，已無法收其實效，應
    依毒品危害防制條例第十條處罰。綜上所述，本件事證已臻
    明確，被告施用第一、二級毒品犯行，應堪認定。
三、核被告所為，係犯毒品危害防制條例第十條第一項施用第一
    級毒品罪及第十條第二項施用第二級毒品罪。被告所持有之
    毒品海洛因及甲基安非他命，均係供其自己施用，故其持有
    之低度行為均應為施用之高度行為所吸收，均不另論罪。被
    告所犯上開二罪間，犯意各別，罪名有異，應予分論併罰。
    又被告有如事實欄所載之前科，有臺灣臺中地方法院檢察署
    刑案資料查註紀錄表、臺灣高等法院被告前案紀錄表各一紙
    在卷可按，其受有期徒刑之執行完畢後五年以內故意再犯本
    案二件有期徒刑以上之罪，均為累犯，均應依刑法第四十七
    條第一項之規定加重其刑。爰審酌被告一再施用毒品，經觀
    察、勒戒執行完畢後，仍不知戒惕，再次施用第一、二級毒
    品，無視於毒品對於自身健康之戕害及國家對於杜絕毒品犯
    罪之禁令，不知戒除惡習，惡性非輕，及被告於本院審理期
    間坦承施用毒品犯行，態度良好，又其施用毒品並無危害他
    人，本之施用毒品者均有相當程度之成癮性及心理依賴，其
    犯罪心態與一般刑事犯罪之本質並不相同，容應以「病人」
    之角度為考量，並側重適當之醫學治療及心理矯治為宜，及
    被告施用毒品之期間、次數等一切情狀，分別量處如主文所
    示之刑，並定其應執行之刑，以資懲儆。扣案之海洛因殘渣
    袋一包及摻有海洛因之香菸一支，因殘留海洛因之成分，無
    法析離而獨立存在，應依毒品危害防制條例第十八條第一項
    前段之規定宣告沒收銷燬之。另扣案之吸食器一組，為被告
    所有供施用第二級毒品甲基安非他命所用之物，業據被告自
    承不諱，爰依刑法第三十八條第一項第二款之規定宣告沒收
    。
據上論斷，應依刑事訴訟法第二百七十三條之一第一項、第二百
九十九條第一項前段，毒品危害防制條例第十條第一項、第二項
、第十八條第一項前段，刑法第十一條、第四十七條第一項、第
五十一條第五款、第三十八條第一項第二款，判決如主文。
中　　華　　民　　國　　96　　年　　5 　　月　　14　　日
                  刑事第十庭    法  官  黃炫中
上正本證明與原本無異。
如不服本判決，應於送達後十日內向本院提出上訴狀（須附繕
本），上訴於台灣高等法院台中分院。
                                書記官  黃珮華
中　　華　　民　　國　　96　　年　　5 　　月　　14　　日
附錄論罪科刑法條
毒品危害防制條例第十條：
施用第一級毒品者，處六月以上五年以下有期徒刑
施用第二級毒品者，處三年以下有期徒刑。
